臺灣高等法院臺南分院刑事判決
111年度金上訴字第703號
上  訴  人  
即  被  告  黃湘芸

選任辯護人  呂承育律師
上列上訴人因洗錢防制法等案件，不服臺灣臺南地方法院110年
度金訴字第572號中華民國111年4月21日第一審判決（起訴案號
：臺灣臺南地方檢察署110年度偵續字第15號），提起上訴，本
院判決如下：
    主  文
原判決撤銷。
黄湘芸幫助犯洗錢防制法第十四條第一項之洗錢罪，處有期徒刑
參月，併科罰金新臺幣參萬元，罰金如易服勞役，以新臺幣壹仟
元折算壹日。緩刑貳年，並應履行本院111年度附民移調字第68
號調解筆錄所示之對林雨寬之分期付款義務（如附件）。
    事  實
一、黄湘芸明知國內社會層出不窮之詐騙集團或不法份子為掩飾
    其不法行徑，避免執法人員之追究及處罰，經常利用他人之
    帳戶掩人耳目，在客觀上雖已預見一般取得他人帳戶使用之
    行徑，常與用於財產犯罪有密切關連，極有可能遭詐欺正犯
    利用作為人頭帳戶，便利詐欺正犯用以向他人詐騙款項，因
    而幫助詐欺正犯從事財產犯罪，且受詐騙人匯入款項遭提領
    後，即產生遮斷資金流動軌跡而逃避國家追訴、處罰之洗錢
    效果，竟仍基於幫助犯詐欺及一般洗錢之不確定故意，依某
    真實姓名年籍均不詳之成年詐騙集團成員之指示，先於民國
    109年7月28日10時55分，至兆豐銀行臨櫃設定其所有兆豐國
    際商業銀行帳戶000000……000（下稱兆豐銀行帳戶，帳戶資
    料詳卷）之約定轉入帳號為王冠杰所有中國信託商業銀行00
    0000……000帳戶、李坤騰所有中國信託商業銀行000000……000
    帳戶（帳戶資料均詳卷）。再於8月4日9時17分至兆豐銀行
    臨櫃設定新增約定轉入帳戶為張智祈所有華南商業銀行0000
    00……000帳戶（帳戶資料詳卷）後，即將該兆豐銀行帳戶之
    存摺、提款卡及密碼等物提供予該不詳成年詐騙集團成員。
    嗣前開成員及其所屬詐騙集團成員基於詐欺及洗錢之犯意聯
    絡，分別於同年8月4日、5日，以假投資真詐財之詐欺方式，
    誆騙陳永昌及林雨寬投資環球金融投資公司，致其等均陷於
    錯誤，均依詐騙集團成員指示，分別於同年8月4日21時57分
    、5日21時26分，各匯款新臺幣（下同）30,000元、30,000
    元至該兆豐銀行帳戶內，而上開匯款金額匯入後，其中27,5
    00元、29,500元旋即遭轉帳匯入李坤騰所有中國信託商業銀
    行帳戶內。
二、案經陳永昌及林雨寬訴由臺南市政府警察局永康分局移送臺
    灣臺南地方檢察署檢察官偵查後起訴。
    理  由
壹、證據能力部分：
    本案以下所引用具傳聞證據性質之供述證據，被告黄湘芸、
    辯護人、檢察官於本院言詞辯論終結前均未爭執其證據能力
    ，且本院審酌前開證據作成時之情況及證據取得過程等節，
    並無非出於任意性、不正取供或其他違法不當情事，且客觀
    上亦無顯不可信之情況，復經本院於審判期日就上開證據依
    法進行調查、辯論，是依刑事訴訟法第159條之5規定，均有
    證據能力。又本案以下所引用具非供述證據性質之證據資料
    ，均無違反法定程序取得之情形，依刑事訴訟法第158條之4
    規定之反面解釋，均應有證據能力。
貳、實體部分：
一、訊據被告黃湘芸於本院審理時已坦承犯行，復據證人陳永昌
    、林雨寬、林子淵（陳永昌友人，受陳永昌所託轉帳匯款）
    於警詢均證述明確，並有林子淵所有渣打銀行帳戶資金往來
    明細及存摺影本、陳永昌與詐欺集團之聊天紀錄、林雨寬與
    詐欺集團之聊天紀錄、林雨寬之行動電話交易明細、兆豐銀
    行帳戶之交易明細表、存款開戶申請書、「個人網路銀行、
    電話銀行暨金融卡新臺幣約定帳號及常用項目申請書（含兆
    豐國際商業銀行臨櫃作業關懷客戶提問單）」、客戶存款往
    來交易明細表、李坤騰所有中國信託商業銀行帳戶之開戶資
    料、存款往來交易明細表、張智祈所有華南商業銀行帳戶之
    開戶資料、存款往來交易明細表、兆豐國際商業銀行股份有
    限公司110年10月13日兆銀總集中字第1100055763號函暨附
    櫃檯交易設簿登記查詢、官方網站畫面擷圖在卷可憑。
二、被告於偵查及原審否認其無幫助犯罪之犯意云云，惟此部分
    其所辯不足採信，原判決已說明甚詳，且被告於本院已為認
    罪之表示，本院不再贅駁。
三、按刑法上之故意，分為直接故意（確定故意）與間接故意（
    不確定故意），「行為人對於構成犯罪之事實，明知並有意
    使其發生者」為直接故意；「行為人對於構成犯罪之事實，
    預見其發生而其發生並不違背其本意者」為間接故意；而間
    接故意與有認識的過失之區別，在於二者對構成犯罪之事實
    雖均預見其能發生，但前者對其發生並不違背其本意，後者
    則確信其不發生。且幫助犯之成立，以行為人主觀上認識被
    幫助者正欲從事犯罪或係正在從事犯罪，且該犯罪有既遂之
    可能，而其行為足以幫助他人實現構成要件者，即具有幫助
    故意，並不以行為人確知被幫助者係犯何罪名為必要。
　　被告對於向其索取兆豐銀行帳戶資料之人均一無所知，僅能
    被動地等待對方之主動聯繫，並單純仰賴對方主動交還存摺
    及提款卡等物。依被告係高職肄業、年逾30歲之智識能力及
    社會經驗，應已預見此情確有相當可疑之處，其仍依對方之
    指示為之，而該兆豐銀行帳戶內資金一旦遭提領或轉入上開
    約定帳戶，即無從追索該帳戶內資金之去向及所在，卻仍將
    之交付以供第三人使用，任令其作為不法犯罪行為之取財工
    具，均足見被告確有預見將該兆豐銀行帳戶資料任意交付他
    人使用，日後有可能將以該帳戶用來作為詐欺取財、洗錢等
    犯罪之用，並在不違背本意之心態下而交付給對方。本件雖
    查無積極證據證明被告與使用前開兆豐銀行帳戶資料之人有
    何共同實施詐欺犯行之行為或犯意聯絡，惟被告對於金融帳
    戶供他人使用，可能遭持以從事詐欺取財等犯罪之用，有所
    預見，且果真被利用作為詐欺取財之轉帳帳戶，又不違背被
    告之本意，足認被告有以提供帳戶予他人，幫助他人犯詐欺
    取財罪及洗錢之不確定故意，灼然明甚。
四、綜上所述，本件事證明確，被告犯行堪以認定，應依法論科
    。
五、論罪：
（一）核被告所為，係犯刑法第30條第1項前段、第339條第1項
      之幫助詐欺取財罪，及刑法第30條第1項前段、洗錢防制
      法第14條第1項之幫助一般洗錢罪。
（二）被告以單一交付帳戶之幫助行為，幫助他人向前開被害人
      施以詐騙，為想像競合犯。又所犯幫助詐欺取財罪與幫助
      一般洗錢罪間，亦為想像競合犯，應從一重以幫助一般洗
      錢罪處斷。
（三）被告為幫助犯，爰依刑法第30條第2項規定減輕之。又被
      告於本院已坦承犯行，應依洗錢防制法第16條第2項規定
      減輕其刑，並依法遞減之。
（四）至刑法第339條之4第1項固有因三人以上共同犯之而加重
      處罰之構成要件類型，惟現今詐欺集團實施之詐術態樣甚
      多，縱使被告主觀上可預見其前揭帳戶作為他人詐欺犯罪
      之用，仍無從逕認其等對於具體犯罪手法乃至於犯罪人數
      均可併予預見，本院作對被告有利之認定，認被告無幫助
      加重詐欺取財之故意，無從成立該條之罪，併此說明。　
參、撤銷改判之理由：
　　原判決以被告犯罪事證明確，依上開法文論罪科刑，固非無
    見。惟被告於本院已自白犯罪，原判決未及適用洗錢防制法
    第16條第2項之減刑規定，自有未妥。被告上訴理由以原審
    未及審酌被告前揭減刑事由量刑過重等語，指摘原判決不當
    （其他上訴理由已不主張），為有理由，自應由本院將原判
    決撤銷改判，以期適法。
肆、量刑：　
　　審酌被告並無犯罪前科（見臺灣高等法院被告前案紀錄表）
    ，告訴人陳永昌及林雨寬所受之財產損失，被告於偵查及原
    審時否認犯罪，於本院審理時已坦承之情，及已與告訴人等
    達成和解之犯後態度，復酌以被告係高中肄業，目前從事作
    業員工作、未婚之智識程度、生活狀況等一切情狀，量處有
    期徒刑3月，併科罰金新台幣3萬元，並就罰金刑部分諭知易
    服勞役之折算標準。又被告供稱未因本案取得任何金錢，卷
    內復尚無積極證據可認其有分得上開犯罪所得或獲有其他報
    酬之情形，爰不予宣告沒收或追徵。
伍、緩刑之理由： 
　　爰審酌被告並無前科，素行良好。又被告於本院審理時已與
    告訴人2人達成和解，被告已全部給付告訴人陳永昌和解之
    金額，給付告訴人林雨寬部分和解金額（剩6千元），告訴
    人2人均表示願意原諒被告，同意本院給予被告緩刑之機會
    ，有本院調解筆錄可按（見本院卷第161-162頁，如附件）
    。是被告經此偵、審之教訓，當足收警惕懲儆之效，信無再
    犯之虞，可認對其宣告之刑要以暫不執行為適當，爰依刑法
    第74條第1項第1款規定宣告緩刑2年。另為保障被害人剩餘
    未受清償的債權，並督促被告記取教訓，爰依刑法第74條第
    2項第3款規定諭知被告於緩刑期間應履行之義務，被告如未
    依約履行，情節重大，被害人林雨寬得請求檢察官向法院聲
    請撤銷上開緩刑宣告。
據上論結，應依刑事訴訟法第369條第1項前段、第364條、第299
條第1項，刑法第74條第1項第1款、第74條第2項第3款，判決如
主文。
本案經檢察官陳鋕銘提起公訴，檢察官李宛凌於本院到庭執行職
務。
中　　華　　民　　國　　111 　年　　9 　　月　　7　　日
                  刑事第七庭    審判長法　官  吳勇輝
                                      法　官  黃國永
                                      法　官  吳錦佳
以上正本證明與原本無異。
如不服本判決應於收受送達後20日內向本院提出上訴書狀，其未
敘述上訴理由者，並得於提起上訴後20日內向本院補提理由書（
均須按他造當事人之人數附繕本）「切勿逕送上級法院」。
　　　　　　　　　　　　　　　　　　　書記官  黃雅雲
中　　華　　民　　國　　111 　年　　9 　　月　　7 　　日

附錄本案論罪科刑法條：
洗錢防制法第2條
本法所稱洗錢，指下列行為：
一、意圖掩飾或隱匿特定犯罪所得來源，或使他人逃避刑事追訴
    ，而移轉或變更特定犯罪所得。
二、掩飾或隱匿特定犯罪所得之本質、來源、去向、所在、所有
    權、處分權或其他權益者。
三、收受、持有或使用他人之特定犯罪所得。
洗錢防制法第14條
有第2條各款所列洗錢行為者，處7年以下有期徒刑，併科新臺幣
5百萬元以下罰金。
前項之未遂犯罰之。
前2項情形，不得科以超過其特定犯罪所定最重本刑之刑。
洗錢防制法第16條
法人之代表人、代理人、受雇人或其他從業人員，因執行業務犯
前二條之罪者，除處罰行為人外，對該法人並科以各該條所定之
罰金。
犯前二條之罪，在偵查或審判中自白者，減輕其刑。
前二條之罪，於中華民國人民在中華民國領域外犯罪者，適用之
。
第14條之罪，不以本法所定特定犯罪之行為或結果在中華民國領
域內為必要。但該特定犯罪依行為地之法律不罰者，不在此限。
中華民國刑法第30條
幫助他人實行犯罪行為者，為幫助犯。雖他人不知幫助之情者，
亦同。
幫助犯之處罰，得按正犯之刑減輕之。
中華民國刑法第339條
意圖為自己或第三人不法之所有，以詐術使人將本人或第三人之
物交付者，處5年以下有期徒刑、拘役或科或併科50萬元以下罰
金。
以前項方法得財產上不法之利益或使第三人得之者，亦同。
前2項之未遂犯罰之。

附件：
調　　解　　筆　　錄

聲請人　 陳永昌  住新竹縣○○鎮○○00號
         林雨寬　住臺南市○○區○○○街00巷0弄00號
上一人
代理人   鄭英美  住同上
相對人　 黃湘芸  住臺南市○○區○○街000巷00號之0
上列當事人間111年度附民移調字第68號（111年度附民字第184
號）就本院111年度金上訴字第703號一案刑事附帶民事訴訟事件
，於中華民國111年8月10日下午2時30分，在本院第一調解室調
解爭議，調解成立。
出席人員：
法  　官  吳勇輝
書 記 官　蔡双財
調解委員  黃雅萍
到庭關係人：
聲請人　陳永昌
代理人  鄭英美
相對人  黃湘芸
本日程序進行要領及記載明確之事項如下：詳如調解事件進行單
所載。
本件試行調解成立，其內容如下：
一、相對人願當場給付聲請人陳永昌新臺幣（下同）15,000元，
    經聲請人陳永昌當場收訖無訛，不另立據。（簽名：陳永昌
     ）
二、相對人願給付聲請人林雨寬21,000元，付款方式如下：
    1.相對人當場給付聲請人林雨寬15,000元，經聲請人林雨寬
      代理人當場收訖無訛，不另立據。（簽名：鄭英美）
    2.其餘6,000元，分三次給付，自111年9月10日起至111年11
      月10日止按月於每月10日前匯入聲請人林雨寬指定之華南
      銀行台南分行、戶名林雨寬、帳號000-00-000000-0號帳
      戶內。
三、聲請人其餘請求均拋棄。
四、聲請人願意原諒相對人，對於本院111年度金上訴字第703號
    刑事案件就相對人量刑之輕重無意見，若相對人符合緩刑宣
    告之要件，並同意本院給予相對人附條件緩刑之宣告。
五、訴訟費用各自負擔。
以上筆錄當庭交閱朗讀認無訛始簽名。
                              聲請人　陳永昌
                              代理人  鄭英美
                              相對人  黃湘芸  
中　　華　　民　　國　 111　　年　　8 　　月　　10　　日
                  臺灣高等法院臺南分院刑事第七庭
                              書記官  蔡双財
                              法  官  吳勇輝　　
以上正本證明與原本無異。
                              書記官  蔡双財 
中　　華　　民　　國　　111 　年　　8 　　月　　10　　日